臺北高等行政法院判決　　　　　　　　　　　　　　　九十年度訴字第五五一三號
　　　　　　　　　　　　　　　.
　　原　　　告　達克皮飾有限公司
　　代　表　人　甲○○董事）.
　　訴訟代理人　黃秀珠律師
　　　　　　　　丙○○
　　被　　　告　經濟部智慧財產局
　　代　表　人　陳明邦（局長）
　　訴訟代理人　丁○○
　　被告參加人　日常皮飾開發有限公司
　　代　表　人　乙○○董事）.
右當事人間因商標評定事件，原告不服經濟部中華民國九十年七月十二日經（九○）
訴字第○九○○六三一四九四○號訴願決定，提起行政訴訟；經本院裁定命參加人參
加訴訟，本院判決如左：
　　主  文
原告之訴駁回。
訴訟費用由原告負擔。
　　事  實
一、事實概要：
    原告於民國八十二年三月十五日以「達克皮飾有限公司標章」商標，指定使用於
    當時商標法施行細則第四十九條所定商品及服務分類表第六十四類之皮帶商品，
    向被告前身即中央標準局（八十八年一月二十六日改制為經濟部智慧財產局）申
    請註冊，經審查准列為註冊第六一六七一六號商標（下稱系爭商標），嗣參加人
    以該註冊商標有違註冊時商標法第三十七條第一項第六、七、十二、十三款之規
    定，對之申請評定，經被告審查為申請成立，原告不服，提起訴願，經遭決定駁
    回，遂向本院提起行政訴訟。
二、兩造聲明：
　(一)原告聲明求為判決：
    1.訴願決定及原處分均撤銷。
    2.訴訟費用由被告負擔。
　(二)被告聲明求為判決：
    1.駁回原告之訴。
    2.訴訟費用由原告負擔。
  (三)參加人聲明求為判決：
    駁回原告之訴。
三、兩造之爭點：系爭商標（如附圖一）與據以評定之註冊商標（如附圖二）是否構
    成近似，而應評定系爭商標之註冊無效？
　(一)原告主張之理由：
    1.商標圖樣「襲用他人之商標或標章有致公眾誤信之虞者，不得申請註冊。」固
      為商標法第三十七條第一項第七款所明定，惟其適用應以兩商標構成相同或近
      似為前題，而判斷商標是否近似，應施以隔離通體觀察，以辨其有無使人產生
      混淆、誤認之虞以為斷。又商標之近似與否，應就一般消費者對該商標如何來
      了解，能否引起混同、誤認之虞以為斷，亦即應總括其全體，就外觀、名稱、
      觀念加以觀察。至於商標中之一部分特易引起消費者之注意，因該一定部分之
      存在而發生或增加商標之識別功能者，雖亦須就該一部分加以比對觀察，然此
      係為得全體觀察之正確結果之一種方法，並非某一定部分相同或近似，該商標
      即屬近似之商標（最高行政法院七十年判字第一三九五號判決參照）。亦即判
      斷商標之近似與否，應就二造商標之圖樣，施以總括全體之隔離觀察為原則，
      倘使兩商標圖樣之寓目印象明確，不致因其一商標之存在，而聯想到另一商標
      ，並發生不能辨別之情形者，即無近似可言。
    2.從被告指摘之含義，即係認為兩商標之「外觀近似」，然事實上兩商標之設計
      手法、構思、外形及意匠設色，予人整體外觀印象均有明顯之不同，並無發生
      混淆誤認之虞：
      (1)兩商標整體之互異：
        系爭商標係單純以「反白鴨頭著墨色禮服之全鴨設計圖」所構成，至據以評
        定商標圖樣則有六種不同構成方式，一為中文「紳士鴨」、外文「GENTLEMAN
        DUCK」 及 「雙橢圓框內加上一鴨頭圖」，二為中文 「紳士鴨」、外文 「
        GENTLEMAN DUCK」 及一 「鴨頭圖」 ，三為中文 「達克公爵」 、外文 「
        GENTLEMAN DUCK」及一「鴨頭圖」，四為中文「達克公爵」及一「裝飾框內
        置鴨頭圖」，五為中文「達克公爵」及一「裝飾橢圓框內置頭圖」，六為中
        文「達克公爵」、外文「GENTLEMAN」及一「橢圓框內置鴨頭圖」，兩者相
        較，兩者之整體外觀不同顯而易見，一般消費大眾實已足堪辨識兩造商標予
        人整體寓目不同之處，極易分辨，不可能造成混淆。
      (2)兩造商標圖形設計有別：
        系爭商標係將鴨子的整體圖案設計成為一個圓形，利用凹凸的反差將一隻扇
        動著翅膀、優雅地轉頭向後悠閒划水的鴨子表現出來，模仿鳥類的羽毛，將
        其翅膀設計為連貫地、由大到小變化的羽毛與鴨子的身軀組成一個完整的圓
        環，使一隻華貴、典雅的鴨子完整地浮現於產品上，借此引喻公司的產品像
        是位「對婦女獻殷勤的鴨子（家伙）」，通過暗喻的方式，表達了公司進取
        的目標，故系爭商標具有自創及獨創性。至據以評定商標圖樣則由中文「紳
        士鴨」或「達克公爵」、外文「GENTLEMAN DUCK」或「GENTLEMAN」及一「
        長嘴圓頭平實拘謹之鴨頭圖」等共同構成，二者相較，就其圖形而言除有「
        全鴨」與「鴨頭」之別外，前者在設色上為「空心線條鉤畫成鴨頭部分，輔
        以黑色塊狀漸呈圓形縮小之鴨身」，後者為「黑色鴨頭實體輔以白色長嘴」
        或「白色鴨頭實體輔以黑色長嘴」；就神態上而言，前者為「閉目悠閒划水
        轉頭朝後狀」，後者為「張目平實拘謹向前狀」；就鴨種而言，前者為「短
        尖嘴似鵝全鴨」，後者為一般常見「扁嘴實體鴨頭」；二造商標設計之基本
        構想即有差異，有各自吸引目光之重點，對消費者而言顯然極易分別，異時
        異地隔離觀察，實無致一般消費大眾產生混同誤認之虞。雖二者於商標圖樣
        中皆設有領結，但此種設計觀念，卻早為一般商業界所習知之常用商標設計
        手法，可從著名商標「PLAY BOY」之兔頭圖樣、早期之「陳臺神標章」及原
        告之一系列註冊馬頭圖亦均有領結之第六一八五二八號、第六六九三四七號
        、第六九九一二五號、第七○四五七四號、第七二三九五七號商標等案中可
        資證明，可見「頸部設有領結」並非屬參加人所獨創，況該領結部份僅佔圖
        樣之極小比例，不甚顯著，實不應遽為論斷二造商標應屬近似之唯一論據。
      (3)據以評定商標之「鴨頭圖」非屬自創及獨創性：
        「鴨子」係人類自然生活中最常見之生物，宴席中常見「雞鴨魚肉」之佳餚
        、菜市場常見賣鴨之攤位、文具、禮品、傘、皮包等產品經常可見以「鴨子
        」為造形之產品，早於據以評定商標申請註冊前，即有他人以「鴨頭圖」作
        為商標且獲准註冊者，此點在在說明「鴨頭圖」非屬參加人所首創及獨創，
        然被告不顧系爭商標之整體圖樣，將圖形中之「鴨頭」與「鴨身」分割，刻
        意單獨將其「鴨頭」部分與據以評定商標之「鴨頭」放大比對，顯失公正，
        蓋被告放大的「鴨子的頭」，是每一隻鴨子都必有之物，如系爭商標中沒有
        「鴨頭」者，與怪獸何異？「鴨頭」豈能等同於「鴨子」？又其比對時怎可
        將不具獨創性之「鴨頭」作為比較商標近似與否之唯一依據？就本案而言，
        同樣以「鴨子圖」作為商標指定使用於同類之皮帶產品經被告核准註冊者實
        不乏其例，如註冊第三九三二九六、四九七一三七、六○八九三八、六○八
        九四二、七五一八五二、八六○○九三、八六○一八五、八八六四四四及一
        五○九九一號等，又於皮包、書包、手提箱等商品，經被告核准註冊者比比
        皆是，如註冊第四六六六五八、四六六六一六、三五三八一二、六二六四七
        五、五九六五六九、五五五九五二、六七二二九四、六四六九八八、六四二
        四一八、七五五八三一、七四○七三二、七二六四一三、九五五六三二、九
        五二九八一、九六六二○八及八三一三二三號、八七三九四四、八三一三三
        四、八九二三○一、六一八五八三、四九六八五八、四八七四一二及八九二
        三一七號等。由上觀之，益加可證據以評定商標之「鴨頭造型」不具特殊性
        ，乃係取自於實體鴨頭之平庸設計手法，而系爭商標為一似鵝之全鴨圖，其
        外觀整體已脫離自然鴨圖，再加上鴨身以塊狀漸次縮小呈圓框造形，頗為獨
        特，同時其鴨頭朝後悠閒宜人之神態，亦為據以評定商標所無法比擬，故二
        者之差異是極大的，而今被告卻將圖樣分割成另一部分加以比較，以二造商
        標圖樣皆有鴨頭造形，又將系爭商標鴨頭迴轉朝後之動作誤認為鴨頭朝左，
        即認定兩造商標近似，實忽略「具有鴨頭之鴨圖」乃屬常理，而「朝左之鴨
        圖」亦早已為皮包、皮夾等商品所廣泛使用，此乃草率擴大解釋據以評定商
        標圖樣之含括範圍。
      (4)參加人曾認同系爭商標與據以評定商標非屬近似：
        原告之代表人「甲○○」曾與參加人之代表人「乙○○」於八十三年合夥成
        立「達爵國際實業有限公司」，於八十四年間，原告曾出貨系爭商標之商品
        予達爵公司，同時原告亦曾出貨予參加人之關係企業「寶鴨國際實業有限公
        司」（前身為「徐方企業有限公司」），該系爭商標之皮包產品，亦曾出貨
        予另一關係企業「敏升國際企業有限公司」，由以上資料可知，八十三年、
        八十四年間，參加人購買原告系爭商標之商品於市場上銷售，當時並不認為
        系爭商標與據以評定商標係屬近似，且當時原告與參加人之原料提供者及代
        工廠亦為同一製造廠，故對系爭商標知悉甚詳，而後因理念不合拆夥，始揚
        言欲撤銷系爭商標，其提出評定係於八十九年所為，因此自八十二年至八十
        九年中之七年間，承認系爭商標與據以評定商標非屬近似乃為事實。
      (5)於市場上消費者亦不認為二造商標是為近似：
        原告於市場銷售系爭商標商品時，皆未發現消費者將系爭商標與據以評定商
        標產生聯想並致混淆誤購之情事，況原告於銷售系爭商標產品時，皆標榜「
        華麗鴨GALLANT DUCK」，其與據以評定商標之「紳士鴨GENTLEMAN DUCK」乃
        屬完全不同之商標名稱，益加容易分辨。
    3.另舉以「雞頭」、「雞圖」於他類服務（餐廳）獲准註冊之案例，例如註冊第
      九○六八九號、註冊第八○七八○號、註冊第二○五○四號、註冊第八一三二
      ○號、註冊第八三三七一號、註冊第二一一二五號、註冊第九五五一五號、註
      冊第八五三四五號；又，皆以「馬頭」「全馬圖」同時併存於皮包產品如註冊
      第三七五一四四、一二七九四三、六八七六六四、九五四三八、七三二七五七
      、二一一八四三、七七三九四二、七八三四三六、三三五七四五號等及併存於
      皮帶扣產品如註冊第一六九○二四、一七四四七六、一五○八八五、一一九三
      一四號等，類此案例，不勝枚舉，原告僅欲說明，若依被告將各圖樣以「雞頭
      」「雞圖」或「馬頭」「馬圖」作比較，豈不認定由第二位之後所有申請圖樣
      者皆屬近似商標乎？顯見被告對本案所為之審定，並不客觀，有違其一致性及
      公平性之審查態度。
    4.值得一提的是，原告以與系爭商標圖樣相同之商標，向大陸及義大利於皮包產
      品上申請註冊，皆獲核准，在此同時，亦有與據以評定商標圖樣相同之「鴨頭
      圖」於同類產品獲准之情形，由此當可得知國外之審查委員亦認同系爭商標與
      據以評定商標非屬近似實可獲得進一步之驗證。
    5.平心而論，對於「獨創性」之商標，如「IBM」、「ACER」、「SONY」 、「普
      騰」、「龍貓圖」或「ET圖」．．．．等，係過去所未曾見過，由於經申請人
      獨創使用後，後人始知有該等商標者，我們應抱持尊重態度，甚至該等商標獲
      得擴大範圍之保護，吾等亦覺合理。但對於一般常用字眼如「第一」、「優美
      」或大自然產物如「鱷魚」、「貓」、「狗」、「馬」、「豹」、「雞」、「
      鴨」．．．．等圖形，由於其本身即易於為一般人所思及創作，同時該等大自
      然產物本身即具備其基本形態，故其保護範圍當有一定之範圍，不應毫無限制
      擴張，就如「鱷魚圖」而論，有張口、扭頭、站立、爬行．．．．等，凡其形
      態不同、消費者易於辨識，即得以併存；就本案而言，「鴨頭圖」不外乎「扁
      扁的嘴」、「圓弧滑順之頭部」，若再予以變化即無法顯示鴨的原貌，故而在
      眾多鴨圖商標中，即有「鴨頭」、「半鴨」、「全鴨」等差別；亦或展翅、站
      立、轉頭之區別。最令原告百思不解的是，何以據以評定商標之「鴨頭圖」可
      以擴及保護至「全鴨」造型？難道據以評定商標之平實「鴨頭圖形」具備「獨
      創性」之要件？在此再舉一實例供參酌，就衣服類而言，同樣以「鴨頭圖」為
      商標者即有註冊第四八四五一二、八四○八七八、七五八二四四、四○七七七
      一及九五六三五○號等，其中註冊第四八四五一二號「達克公爵及圖GENTLE-
      MAN DUCK」即與據以評定商標圖形相同，而註冊第九五六三五○號「GALLANT
      DUCK及圖」商標之圖形則與系爭商標之圖形相同。況於同類衣服產品中併存之
      註冊第八四○八七八號「奈雅niya及圖」、註冊第七五八二四四號「金長鴻貴
      族鵝及圖CCH NOBILITY GOOSE」其圖形同樣以鴨頭圖為重點且頸部亦繫有領結
      ，若依舉重明輕之法理，該等圖形應較本案二造商標圖樣近似程度更高，既然
      其皆已於衣服類產品中併存而未造成混淆，則將更凸顯本案系爭商標註冊之合
      法性！同樣地情形，亦存在於皮包之產品，如註冊第九四六六九三號「黃瑞榮
      標章」該商標圖樣係以一鵝頭且頸部繫有領結之圖形為主體，該圖樣與據以評
      定商標之觀念相同，且「鵝頭」及「鴨頭」於外觀頗為近似，註冊第九四六六
      九三號之核准註冊實已證明據以評定商標圖樣自稱之特色「鴨頭頸部繫有領結
      」，已非屬獨創性，除此之外，於肉食產品亦有類此案例情形，註冊第一○四
      五一八號「CHERRY VALLE Y & DEVICE」商標與註冊第三七二一三七號「銀王
      及圖」商標併存，顯然地，註冊第一○四五一八號之「鴨頭圖」與據以評定商
      標之「鴨頭圖」極為相近，而註冊第三七二一三七號則與系爭商標圖樣之「空
      心鴨頭造型採圓型構圖設計手法」頗有相近之處，既然二造商標已共存近十年
      之久，益加彰顯系爭商標與據以評定商標無混淆誤認之事實。何況註冊第一○
      四五一八號商標早於六十七年四月四日即已提出申請，顯係早於據以評定商標
      之申請日七十八年三月逾十年，可見「鴨頭圖」並非屬參加人所首創或獨創，
      參加人也有可能係仿襲他人商標而來。
    6.另查，相類之案件有（九十一）智商○八六○字第九一○○○七三四八號經濟
      部智慧財產局商標異議審定書，就註冊第00000000號「格蘭尼皇爵
      Gruni Duck及圖」與據以異議之註冊第三一四○一○號「"MANDARINA DUCK"
      +device」及第七五九九六一號「MANDRARINA DUCK（a device mark）」商標
      異議案，其異議不成立之理由為「‧‧‧兩者商標圖樣相較，雖皆有鴨子圖案
      ，然鴨子係存在於大自然之動物，系爭商標圖樣之鴨子圖，為昂首展翅之神態
      ，與據以異議商標圖樣縮頭站立之鴨圖，在外觀構圖意匠及設計態樣上明顯有
      別，且尚有不同之中、外文足資區辯，況以鴨子圖案作為商標圖樣或其主要部
      分之一，申請註冊於各類商品者，所在多有，識別性較為薄弱」。另參照九十
      年台上八一四號判決：「商標所具識別性之強度，與其受保護之範圍密切相關
      ，其愈具有識別性者，所受保護之範圍愈廣，其所具識別性愈低者，所受保護
      之範圍相對縮小。」準此，據以評定商標以鴨子作為商標圖樣，申請於皮包、
      皮箱、手提袋類商品者，與經被告核准鴨子作為商標使用於同類商品者，所在
      多有，已如前述，識別性本為薄弱，其所受保護之範圍自應作相當之限縮。
  (二)被告主張之理由：
    1.商標之註冊違反第三十七條第一項之規定者，利害關係人得申請商標主管機關
      評定其註冊為無效，為現行商標法第五十二條第一項所明定。又依同法施行細
      則第四十條第二款商標評定案件適用註冊時之規定，本件系爭商標係於八十二
      年十月十六日核准註冊，其商標之評定核應適用七十八年五月二十六日修正公
      布之商標法，合先敘明。
　  2.商標圖樣「襲用他人之商標或標章有致公眾誤信之虞者」，不得申請註冊，為
      本件商標註冊時商標法第三十七條第一項第七款所明定。所謂「襲用他人之商
      標或標章有致公眾誤信之虞」，係指商標本身相同或近似於他人之商標或標章
      ，有使一般消費者誤信其所表彰之商品來源或產銷主體而購買之虞而言。又本
      款之適用應指以不公平競爭之目的，非出於自創而抄襲他人已使用之商標或標
      章申請註冊並有致公眾誤信之虞者；所襲用者不以著名商標或標章而使用於同
      一或類似商品為限，復為同法施行細則第三十一條所明定。查系爭商標與據以
      評定之「紳士鴨及圖GENTLEMAN DUCK」、「達克公爵及圖Gentleman Duck」等
      商標相較，二者圖樣上之鴨圖形均為頸部繫有領結，頭部朝左之鴨頭設計圖，
      外觀上構圖意匠極相彷彿，於異時異地隔離觀察，難謂無使人產生混淆誤認之
      虞，應屬構成近似之商標。又據以評定商標早為參加人自七十八年起即以之作
      為商標，指定使用於書包、手提箱袋、旅行袋及皮件等商品，並陸續獲准註冊
　　　於冠帽、手套、靴鞋、鐘錶、眼鏡、床單等多類產品上，取得註冊第四六八二
      三四、四七七一六五、四七一五二九、四七八四七○、四七八七五一、五六一
      三四六、五六一三四七、五六三○一六、五六三七○○、五八○○一○、五九
      六六○四號等數十件商標專用權，其產品並經參加人於東方新地、茉莉、儂儂
      、翡翠周刊等各種雜誌刊登廣告，廣為宣傳持續行銷多年，且於台北、台中、
      高雄等地均有陳列販賣，則據以評定商標所表彰之商品品質與信譽，於本件系
      爭商標八十二年三月十五日申請註冊之前，難謂不為一般消費者所熟知，此有
      被告中台評字第八六○一八九號商標評定書認定在案。又原告自八十一年起即
      為參加人之經銷商，陸續向參加人進貨皮包、皮夾、皮帶等各式商品，此亦有
      參加人八十一年至八十四年間開立給註冊人之銷貨統一發票影本附卷可稽。衡
      酌卷附資料，原告以構圖意匠相彷之鴨頭圖作為本件系爭商標圖樣申請註冊，
      並指定使用於皮帶商品，客觀上即難謂無以不公平競爭之目的，非出於自創而
      抄襲他人已使用之商標申請註冊，並有使一般消費者對其所表彰之商品來源或
      產製主體發生混淆誤信之虞，自有前揭法條規定之適用。又本件商標既應依前
      揭法條之規定評定其註冊為無效，其是否另有違同條項第六、十二、十三款之
      規定，即毋庸審究。另本件商標之聯合註冊第七一三二三○號「GALLANT DUCK
      及圖」商標專用權因正商標註冊無效，失所附麗，應一併撤銷，乃為申請成立
      之處分。
    3.系爭商標與據以評定商標相較，二造商標圖樣均以鴨頭圖為主要構圖，且頭部
　　　朝左側，鴨頭形態及鴨嘴線條雷同，頸部亦均有領結，整體構圖意匠予人之主
      要印象極相彷彿。又系爭商標圖樣上之鴨頭為白色，與據以評定之註冊第四七
      一五二九號商標相同，異時異地隔離觀察，難謂無使商品購買人產生混淆誤認
      之虞，應屬近似之商標，且據以評定商標具知名度，已如前述。從而原告以近
      似之鴨圖形作為系爭商標圖樣申請註冊，並使用於皮帶相關連之商品，自易使
      人誤認二者係來自同一來源而產生混淆誤認。至原告所舉諸案例，其動物圖樣
      均與本件不同，核屬另案問題；而所述以相同於系爭商標圖樣獲准註冊，與據
      以評定商標同時併存於他類商品者，其中註冊第六三二五六五、六五八八九四
      、六三○五五五號、本件系爭商標及註冊第六七○六○號服務標章則經被告分
      別以中台評字第八九○二一一、八九○二○二、八九○二○八、八九○二一○
      號商標評定書及中台評字第八九○二○九號服務標章評定書為註冊無效之處分
      ；又查各國國情不同、法制有異，原告尚難以兩造商標在大陸地區及義大利等
      國獲准併存註冊，執為本件有利之論據。
  (三)參加人主張之理由：
    原告是惡意的仿冒，除了商標外，連款式也仿冒。原告於商品實物上商標只使用
    上半部的鴨頭，系爭商標與據以評定商標為近似，會造成消費者混淆。原告不只
    是一、二件仿冒參加人的商標，就連皮飾、配件、造形組織及顏色均與參加人產
    品相同。
　　理  由
一、原告於八十二年三月十五日以「達克皮飾有限公司標章」商標，指定使用於當時
    商標法施行細則第四十九條所定商品及服務分類表第六十四類之皮帶商品，申請
    註冊，經審查准列為註冊第六一六七一六號商標，嗣參加人以該註冊商標有違註
    冊時商標法第三十七條第一項第六、七、十二、十三款之規定，對之申請評定，
    經被告審查為申請成立，原告不服，提起訴願，經遭決定駁回之事實，有評定申
    請書、被告九十年三月十三日（九○）智商○三五○字第九○○○二○九一六號
    發文之中台評字第八九○二一○號商標評定書、經濟部九十年七月十二日經（九
    ○）訴字第○九○○六三一四九四○號訴願決定書在卷可憑，堪信為真實。本件
    爭點應為系爭商標與據以評定之註冊商標是否構成近似，而應評定系爭商標之註
    冊無效？
二、按「商標評定案件適用註冊時之規定。但其申請或提請評定之程序適用評決時之
    規定」，為現行商標法施行細則第四十條第二款所明定。本件系爭商標係於八十
    二年十月十六日核准註冊，其商標之評定應適用七十八年五月二十六日修正公布
    之商標法，應先明。次按商標圖樣「襲用他人之商標或標章有致公眾誤信之虞
    者」，不得申請註冊，為系爭商標註冊時商標法第三十七條第一項第七款所明定
    。所謂「襲用他人之商標或標章有致公眾誤信之虞」，係指商標本身相同或近似
    於他人之商標或標章，有使一般消費者誤信其所表彰之商品來源或產銷主體而購
    買之虞而言。而商標圖樣之近似，以具有普通知識經驗之一般商品購買人，於購
    買時施以普通所用之注意，有無混同誤認之虞判斷之。又商標在外觀、觀念或讀
    音方面有一近似者，即為近似之商標。本件系爭商標圖樣（如附圖一），與據以
    評定之註冊第五九六六○四、五六一三四七、五六一三四六、四六八二三四、四
    七一五二九、四七七一六五號等商標圖樣（如附圖二）相較，二者圖樣上均以鴨
    頭圖為主要構圖，且頭部朝左側，鴨頭形態及鴨嘴線條雷同，頸部亦均繫有領結
    ，整體構圖設計予人之主要印象極相彷彿。又系爭商標圖樣上之鴨頭為白色，與
    據以評定之註冊第四七一五二九號商標相同。以具有普通知識經驗之一般商品消
    費者，於購買時施以普通所用之注意，異時異地隔離觀察，外觀上難謂無使人產
    生混淆誤認之虞。
三、又系爭商標係原告申請作為該公司標章之商標，而據以評定之註冊第五六一三四
    六號、五六一三四七號、五九六六○四號、第四七七一六五號商標，均有「達克
    公爵」之文字，商標與公司名稱或標章在商品或包裝上通常同時標示，更易使人
    誤認二者係來自同一商品來源或產製主體而發生混淆誤認之虞。原告雖主張系爭
    商標與據以評定商標之設計手法、構思、外形及意匠設色，予人整體外觀印象均
    有明顯之不同，並無發生混淆誤認之虞云云。
四、但查，系爭商標圖樣除鴨頭外，尚有鴨身，且未附加任何文字，與據以評定之註
    冊商標分別有六種不同構成方式，一為中文「紳士鴨」、外文「GENTLEMAN DUCK
    」及「雙橢圓框內加上一鴨頭圖」，二為中文「紳士鴨」、外文「 GENTLEMAN
     DUCK」及一「鴨頭圖」，三為中文「達克公爵」、外文「GENTLEMAN DUCK」及
    一「鴨頭圖」，四為中文「達克公爵「及一「裝飾框內置鴨頭圖」，五為中文「
    達克公爵」及一 「裝飾橢圓框內置頭圖」，六為中文 「達克公爵」、外文 「
    GENTLEMAN」及一「橢圓框內置鴨頭圖」（均如附圖二所示），彼此相互比較，
    固均有其不同之處，但其等主要部分重點均在鴨頭及領結部分。系爭商標鴨身部
    分係以簡單線條勾畫，不具特色，就系爭商標整體觀察，其予人印象深刻者仍在
    於鴨頭部分，因此就系爭商標與據以評定商標異時異地隔離整體觀察，仍易於使
    一般消費者發生混淆誤認，尚不能以系爭商標與據以評定商標構圖設計有部分差
    異，或另加中文、外文之不同，即認其非近似商標。又據以評定之上開註冊商標
    ，已廣泛使用於皮包、皮夾等類商品，參加人並於翡翠周刊、東方新地、儂儂及
    茉莉等各媒體刊登廣告，已獲相當知名度，有被告中台評字第八六０一八九商標
    評定書、最高行政法院八十九年度判字第三四０號判決可資佐參，參加人註冊之
    商標已屬相當著名之商標可以認定，自應受較高程度之保護。
五、至原告主張同樣以「鴨子圖」作為商標指定使用於同類之皮帶獲准併存註冊者，
    不乏其例，又於皮包、書包、手提箱等商品核准註冊者，比比皆是；以「雞頭」
    、「雞圖」及「馬頭」、「馬圖」獲准併存註冊者，類似案例，不勝枚舉；且亦
    有以「鴨頭圖」為重點且頸部亦繫有領結而獲准併存註冊於衣服商品者；又原告
    以與系爭商標圖樣相同之商標於大陸及義大利獲准註冊，亦有與據以評定商標獲
    准併存於同類商品之情形等案例云云。查原告所舉上述案例，核其商標圖樣各不
    相同，案情有別，且各國國情及商標審查基準亦有差異，尚難以比附援引，據為
    本件有利於原告判斷之論據。另商標是否近似係以具有普通知識經驗之一般商品
    購買人，於購買時施以普通所用之注意，有無混同誤認之虞而為判斷，與參加人
    之關係企業或原告代表人與參加人代表人共同出資設立之公司是否曾向原告購買
    系爭商標產品，尚屬無涉，就此亦不贅論。
六、又原告自八十一年起即為參加人之經銷商，陸續向參加人進貨皮包、皮夾、皮帶
    等各式商品，此亦有參加人八十一年至八十四年間開立給原告之銷貨統一發票影
    本附卷可稽，顯見原告於八十一年間即已知悉據以異議之商標圖樣，則原告以構
    圖意匠相彷之鴨頭圖作為本件系爭商標圖樣申請註冊，並指定使用於皮帶商品，
    客觀上即難謂無以不公平競爭之目的，非出於自創而抄襲他人已使用之商標申請
    註冊，並有使一般消費者對其所表彰之商品來源或產製主體發生混淆誤信之虞，
    自有前揭法條規定之適用。又因本件商標之聯合註冊第七一三二三○號「GALLA-
    NT DUCK及圖」商標專用權因正商標註冊無效，失所附麗，被告因而一併撤銷，
    於法核無不合。從而原處分以系爭商標近似於參加人同一或同類之商品之據爭商
    標，有違本件商標註冊時商標法第三十七條第一項第七款之規定，系爭商標之註
    冊應作為無效之處分，於法應無不合，訴願決定予以維持，亦屬妥適，原告以前
    詞主張，聲請撤銷原處分及訴願決定，為無理由，應予駁回。又本件商標既應依
    商標法第三十七條第一項第七款之規定評定其註冊為無效，其是否尚有違同條項
    第六、十二、十三款之規定，已不影響判斷結果，原處分及訴願決定未予審究，
    核無不合，故不另論。
據上論結，本件原告之訴為無理由，爰依行政訴訟法第九十八條第三項前段，判決如
主文。
中　　　華　　　民　　　國　　九十一　　年　　　八　　　月　　二十九　　日
                        臺 北 高 等 行 政 法 院   第 三 庭
                                           審 判 長 法  官　姜素娥
                                                    法  官　林文舟
                                                    法  官　陳國成
右為正本係照原本作成。
如不服本判決，應於送達後二十日內，向本院提出上訴狀並表明上訴理由，如於本判
決宣示後送達前提起上訴者，應於判決送達後二十日內補提上訴理由書（須按他造人
數附繕本）。
中　　　華　　　民　　　國　　九十一　　年　　　九　　　月　　　二　　　日
  　　　　　　　　　　　　　　　　　　　　          書記官　王英傑
